臺灣彰化地方法院刑事判決
110年度易字第402號
公  訴  人  臺灣彰化地方檢察署檢察官
被      告  陳重杉


選任辯護人  廖國豪律師
上列被告因恐嚇取財案件，經檢察官提起公訴（109年度偵字第1
1637號），本院判決如下：
    主    文
陳重彬共同犯恐嚇取財未遂罪，處有期徒刑陸月，如易科罰金，
以新臺幣壹仟元折算壹日。
扣案之不雅照片拾肆張，沒收。
    犯罪事實
陳重彬（舊名：陳石桓，臺語綽號：阿元）前與乙○○為舊識。陳
重彬於民國108年5月初某日，以通訊軟體「微信」聯繫丁○○後，
即與丁○○、甲○○（2人均經本院以109年度簡字第195號判決確定
，下稱前案）相約於址設彰化縣彰化市與花壇鄉交界之7-11統一
超商內見面。雙方碰面後即共同意圖為自己不法之所有，基於恐
嚇取財之犯意聯絡，由陳重彬提供其自不詳處所取得列印，內容
為乙○○與其前女友所拍攝之不雅照片14張，交付丁○○及甲○○，約
定由丁○○、甲○○2人出面向乙○○及其家人索取財物，事成後陳重
彬將給付丁○○、甲○○一定金額之報酬。嗣丁○○即於108年5月26日
下午2時40分許，撥打電話與卓進忠（即乙○○之父）聯繫稱：「
有事要讓卓進忠瞭解，看其要怎麼處理」，雙方即約定於同日下
午5時30分許，在卓進忠經營址設彰化縣○○市○○路000○00號之柔
道館（下稱本案柔道館）內見面。丁○○與甲○○到達後，丁○○隨即
將上揭陳重彬所交付之不雅照片14張拿給卓進忠檢視，並恐嚇稱
：「這些東西你要怎麼處理，價格給你開」等語，而以此加害乙○○名譽之事恐嚇卓進忠，致卓進忠因恐不雅照片遭外流損及乙○○
名譽而心生畏懼，遂當場與在場之丙○○、曾順致等人合力將丁○○
、甲○○壓制在地，並報警到場處理，丁○○及甲○○因而取財未遂。
    理    由
一、證據能力之認定
　　本判決以下所引用被告以外之人於審判外之陳述，檢察官、
    被告陳重彬均同意有證據能力（見本院卷第95頁），辯護人
    於本院言詞辯論終結前亦未聲明異議，本院審酌其作成之情
    況並無違法或不當之瑕疵，且與待證事實具有關聯性，認為
    以之作為證據應屬適當，依刑事訴訟法第159條之5規定，均
    具有證據能力。其餘認定本案犯罪事實之非供述證據，查無
    違反法定程序取得之情，依刑事訴訟法第158條之4規定反面
    解釋，亦具證據能力。且上開證據均經本院審理時依法踐行
    調查證據之程序，自得作為本案判斷之依據。
二、認定犯罪事實所憑之證據及理由
（一）訊據被告矢口否認有何恐嚇取財未遂之犯行，辯稱：我的
      綽號不是阿元，我根本不認識丁○○和甲○○，我也沒有要他
      們去向乙○○家人恐嚇取財等語。被告之辯護人亦為被告辯
      護稱：丁○○和甲○○於前案警詢和偵查中都沒有關於被告指
      使他們去恐嚇取財的證述，一直到審理時才陳稱是「阿元
      」指使他們，並且於庭後才提供被告的資料給法院，而被
      告的資料又是丙○○給的，參酌丙○○與被告先前已有糾紛，
      且被告於108年7月將此事公諸媒體，則丙○○與其父實有強
      烈動機教唆丁○○和甲○○指稱是由被告唆使其等前往恐嚇取
      財，被告並沒有提供相關照片或是教唆丁○○和甲○○恐嚇取
      財之行為，此外，本案並無其他補強證據足以佐證丁○○和
      甲○○所述之真實性，自不得以其等之證詞逕認被告有恐嚇
      取財之犯行等語。
（二）經查，丁○○與甲○○於108年5月26日下午5時30分持乙○○與
      其前女友所拍攝之不雅照片14張前往本案柔道館向卓進忠
      恐嚇取財未遂等情，業經丁○○、甲○○於前案審理時坦承不
      諱，核與證人卓進忠、丙○○、曾順致於警詢之證述相符，
      並有現場監視器畫面、卓進忠手機之通聯紀錄照片、扣案
      之不雅照片14張（見本院109年度簡字第195號卷第161頁
      、第185至187頁、偵5541號卷第54至55頁、第58至59頁、
      第62頁、第97至101頁）為證，此部分之事實應堪予以認
      定。
（三）按被告或共犯之自白，不得作為有罪判決之唯一證據，仍
      應調查其他必要之證據，以察其是否與事實相符，雖為刑
      事訴訟法第156條第2項所明定。自反面言，被告或共犯之
      自白既非唯一之證據，而另有其他補強證據證明，該項自
      白確與事實相符，自足憑為有罪認定之依據。又各種供述
      證據，無論係被告或共犯的自白及一般無上揭關係的證人
      指述，均屬各自獨立的證據方法，各該證據方法並非絕對
      不能互為補強證據，此乃屬證據證明力範疇。至於補強證
      據，不問其為直接證據、間接證據，或係間接事實之本身
      即情況證據，本於合理的推論而為判斷，要非法所不許。
      且並非以證明犯罪構成要件的全部事實為必要，倘得以佐
      證證人之證述非屬虛構，而能予保障其陳述之憑信性者，
      即足當之。至於證人的證述內容，縱然前後不符或有部分
      矛盾，事實審法院自可本於經驗法則、論理法則及調查所
      得的其他各項證據，為合理的判斷、取捨；再者，同一證
      人，前後證述情節彼此不能相容，則採信其部分證言時，
      當然排除其他不相容部分之證詞，無非法院取捨證據法理
      上之當然結果，不待多言（最高法院111年度台上字第337
      號、110年度台上字第4962號判決意旨參照）。
（四）被告及其辯護人雖以前詞置辯。然查：
　　　1.證人丁○○於前案109年1月9日審理程序中陳述略以：我
        可以講出叫我們去的人，是外號叫「阿元」（臺語）的
        人，他叫什麼名字我要回去查一下再陳報，「阿元」要
        我們拿照片去勒索人家，但他沒有指定我們要多少錢等
        語（見本院卷第153至158頁之勘驗筆錄）。於偵查中具
        結證稱：108年5月初，綽號「阿元」的被告打微信跟我
        聯絡，我就帶甲○○一起去彰化市和花壇交界處的一間7-
        11見面，被告就拿資料給我，說是乙○○性侵的照片，要
        我們拿資料給乙○○他們，看他們要怎麼處理，意思是要
        他們拿錢出來處理的意思，我之前有去找被告的家，大
        約在崙美路某個地方等語（見偵11637號卷第145至147
        頁）。於本院審理時具結證稱：我都稱呼被告為「阿元
        」，我是在本案發生前1、2個月認識被告，當時我有加
        被告微信，後來被告打電話給我約我在花壇的7-11見面
        ，我和甲○○一起去，見面後就討論本案的事情，被告要
        我們帶照片去卓進忠家裡討錢，但沒有講具體的金額等
        語（見本院卷第243至245頁、第248至249頁、第253、2
        57頁）。
　　　2.證人甲○○於偵查中具結證稱：108年5月初，我和丁○○一
        起去彰化市的7-11找被告，當時被告是和丁○○談的，被
        告拿了一袋東西給丁○○，我回租屋處才看到裡面是裝乙○○和女學生的性愛照片，被告要我們拿照片去找乙○○的
        家人，應該是要恐嚇取財等語（見偵11637號卷第103至
        105頁、第181頁）。於本院審理時具結證稱：110年5月
        26日之前一週或更長的時間，丁○○有找我去彰化市和花
        壇交界處的7-11超商和被告見面，主要是丁○○和被告在
        交談，當時我都在玩手機或和朋友聊天，沒有很認真了
        解他們在講什麼，被告有交給丁○○1個牛皮紙袋，回到
        租屋處後，丁○○才跟我說照片的事情，當時他跟我說要
        去找照片的當事人家屬講事情，我當時並不知道被告的
        名字，只知道外號好像是「阿元」，後來拿不雅照去找
        當事人的目的是為了錢，但能拿到多少錢我不知道，這
        部分是丁○○在處理，後來是丁○○打電話去聯絡不雅照當
        事人的家人，然後我們才去卓進忠家，後來就被制伏了
        等語（見本院卷第311至312頁、第320至322頁）。
　　　3.互核上開證人丁○○與甲○○於偵查及本院審理中之證述，
        其彼此間就取得前揭不雅照片之時間、地點所述大致相
        符。又證人均證稱照片是由綽號「阿元」之人所交付，
        被告丁○○另於前案提出被告之護照照片為證，陳明「阿
        元」即為被告；而依被告之個人戶籍資料查詢結果（見
        本院卷第27頁），被告於105年11月1日更名前之原名為
        「陳石桓」，其末字之臺語發音與其所稱之「阿元」發
        音相近，參諸證人丁○○於本院審理時證稱是在為恐嚇取
        財犯行前1、2個月才認識被告等語（見本院卷第257頁
        ），證人丁○○所提出之護照照片上亦無被告之舊名，以
        證人與被告相識之時間及交情，尚難認證人對於被告之
        舊名會有所知悉，並因而能虛構出與被告舊名相近讀音
        之綽號。又證人即當日在場之乙○○兄長丙○○於本院審理
        時證稱：我是在案發前1、2年認識被告，平常都稱呼被
        告為「陳爸」，是因為被告的小孩來我們這練習柔道而
        認識，那些不雅照陳爸曾經傳給我看過，過沒多久，丁○○他們就拿那些照片來我家恐嚇，我在那天以前不認識
        也沒看過丁○○和甲○○，前案開庭後，因為丁○○他們沒有
        被告的資料，所以我才提供被告的護照照片給丁○○，我
        沒有聽過綽號「阿龍」或「阿元」的人等語（見本院卷
        第227至229頁、第235至236頁、第239至241頁）。據此
        可知，丙○○早已知道被告之完整姓名，並持有被告之護
        照資料，倘若丁○○與甲○○乃係配合丙○○誣指被告涉犯本
        案，則丁○○與甲○○大可於前案審理時直接說出被告之姓
        名並當場提出相關身分資料即可，不需迂迴，然丁○○與
        甲○○卻僅說出「阿元」此一丙○○沒聽過之綽號，難認丁○○及甲○○係為了配合丙○○而於前案審理時誣指被告；此
        外，證人丁○○、甲○○與丙○○並不相識，且證人丁○○、甲○○與被告亦無恩怨，而證人丁○○、甲○○於偵查及本院審
        理中具結作證時，2人所涉恐嚇取財未遂犯行早已判決
        確定，衡情應無動機甘冒7年以下有期徒刑之偽證罪風
        險，配合丙○○刻意為虛偽不實之證言而誣指被告涉犯本
        案犯行，故證人丁○○、甲○○於偵查及本院審理時所述彼
        此大致相符之內容應屬實情，堪認該綽號「阿元」並指
        使丁○○、甲○○前往本案柔道館恐嚇取財之人即為被告。
        被告辯稱並不認識證人丁○○、甲○○，亦未指使2人前往
        恐嚇取財等語，核屬臨訟卸責之詞，不足採信。
（五）至被告及其辯護人雖聲請傳喚乙○○到庭作證及函詢彰化藝
      術高中輔導處、學務處該不雅照片是否流傳已久，惟觀其
      所陳述之待證事實，均係為了證明該等不雅照片不只被告
      持有，然該等不雅照片是否僅被告持有或在外流傳已久，
      均核與認定本案犯罪事實並不具有關連性，自無予以調查
      之必要，併此敘明。
（六）從而，本案事證明確，被告犯行堪可認定，應依法論罪科
      刑。　　　
三、論罪科刑
（一）被告行為後，刑法第305條雖於108年12月25日修正公布，
      並自同年月27日施行，但此次修法僅係將上開條文之罰金
      數額調整換算後予以明定，與修正前依刑法施行法第1條
      之1第2項前段規定提高後之刑度，並無差異，不生新舊法
      比較問題，應直接適用現行刑法第305條之規定。故核被
      告所為，係犯刑法第346條第3項、第1項之恐嚇取財未遂
      罪。
（二）被告與丁○○、甲○○就上開犯行，具有犯意聯絡與行為分擔
      ，應論以共同正犯。
（三）被告就本案犯行已著手實行，惟尚未獲取利益或取得財物
      ，為未遂犯，爰依刑法第25條第2項之規定減輕其刑。
（四）爰以行為人之責任為基礎，審酌被告不思以正當合法之方
      式獲取財物，竟率爾指使他人以恐嚇之方式，向告訴人索
      討金錢，致告訴人心生畏懼，被告所為實應予非難。併斟
      酌被告犯罪之目的、手段、參與犯罪之分工情形，於犯罪
      後，否認犯行之態度，告訴人受害情況。兼衡其高職結業
      ，目前從事廢食用油回收工作，月收入新臺幣幾萬元不等
      ，離婚，有1名未成年子女之智識程度、家庭生活與經濟
      狀況等一切情狀，量處如主文所示之刑，並諭知易科罰金
      之折算標準。
四、沒收
（一）扣案之不雅照片14張，為被告所有，作為從事本案犯行使
      用，業經本院認定如前，爰依刑法第38條第2項前段宣告
      沒收。
（二）其餘扣案物依卷內事證，尚難認與本案有何關聯，故不予
      宣告沒收。
五、依刑事訴訟法第299條第1項前段，判決如主文。
本案經檢察官陳顗安提起公訴，檢察官林子翔到庭執行職務。
中　　華　　民　　國　　111 　年　　5 　　月　　17　　日
                  刑事第八庭  審判長法  官  梁義順
                                    法  官  陳彥志
                                    法  官  徐啓惟
以上正本證明與原本無異。
如不服本判決應於收受判決後20日內向本院提出上訴書狀，並應
敘述具體理由。其未敘述上訴理由者，應於上訴期間屆滿後20日
內向本院補提理由書(均須按他造當事人之人數附繕本)「切勿逕
送上級法院」。
告訴人或被害人如對本判決不服者，應具備理由請求檢察官上訴
，其上訴期間之計算係以檢察官收受判決正本之日期為準。
中　　華　　民　　國　　111 　年　　5 　　月　　17　　日
                              書   記   官  林佑儒
附錄論罪科刑法條：
刑法第346條
意圖為自己或第三人不法之所有，以恐嚇使人將本人或第三人之
物交付者，處6月以上5年以下有期徒刑，得併科3萬元以下罰金
。
以前項方法得財產上不法之利益或使第三人得之者，亦同。
前二項之未遂犯罰之。